【裁判字號】    99,訴,2078
【裁判日期】    991130
【裁判案由】    返還房屋
【裁判全文】
臺灣板橋地方法院民事判決              99年度訴字第2078號
原      告  蔣年發
被      告  蔣年盛
上列當事人間請求返還房屋事件，經本院於民國99年11月23日言
詞辯論終結，判決如下：
    主      文
被告應自台北縣板橋市○○段一七七一建號即門牌號碼台北縣板
橋市○○街一一六巷一弄八號房屋遷出。
訴訟費用由被告負擔。
    事實及理由
一、原告主張：緣兩造為兄弟，而原告為台北縣板橋市○○段17
    71建號即門牌號碼台北縣板橋市○○街116 巷1 弄8 號房屋
    （下稱系爭房屋）所有權人，原告因參與台電核四建廠工程
    而暫居基隆，無暇管理系爭房屋，故將系爭房屋交由原告之
    母保管。民國97年底，原告之母於未告知原告之情況下，將
    系爭房屋交由被告使用，且未支付租金及簽訂任何契約，原
    告於98年12月始得知上開情況，隨即要求被告搬離，嗣於99
    年6 月16日，原告前往系爭房屋當面告知被告須於99年7 月
    16日前搬離，詎屆期被告仍未搬遷。為此，爰依民法第767
    條規定，請求被告自系爭房屋遷出等語。聲明請求：如主文
    所示。
二、被告對於原告主張之事實不爭執，惟辯以：兩造之母親同意
    被告居住系爭房屋5 年，居住期間被告每月給付母親約新台
    幣12,000元，迄今約2 年半。然兩造之母於99年4 月17日車
    禍意外身亡，原告便急於將系爭房屋收回，而被告因身體狀
    況不佳，系爭房屋可供其經營小生意以維持生計，故希望原
    告與被告簽訂租賃契約，惟原告仍堅持被告須自系爭房屋搬
    離等語。並答辯聲明：駁回原告之訴。
三、原告主張其為門牌號碼台北縣板橋市○○街116 巷1 弄8 號
    房屋（即系爭房屋）所有權人，而被告自97年底起，未經原
    告同意即居住於系爭房屋等情，為被告所不爭執，並有系爭
    房屋所有權狀影本、建物登記謄本影本各1 件在卷可稽，堪
    信為真實。
四、按所有人對於無權占有或侵奪其所有物者，得請求返還之。
    對於妨害其所有權者，得請求除去之。有妨害其所有權之虞
    者，得請求防止之，民法第767 條定有明文。是原告主張被
    告無權占有其所有之系爭房屋，其行使物上請求權，請求被
    告自系爭房屋遷出，自屬有據，應予准許。至於被告抗辯系
    爭房屋係經其母親同意而居住云云，惟原告否認曾同意其母
    親將系爭房屋提供被告居住，且未見被告舉證以實其說，是
    被告所辯，洵無足採。
五、綜上所述，原告依民法第767 條之規定，請求被告自系爭房
    屋遷出，為有理由，應予准許。
六、因本案事證已臻明確，兩造其餘主張、陳述、攻擊防禦方法
    及所提之證據，經本院審酌後認於本判決結果不生影響，爰
    不一一論述，附此敘明。
七、結論：原告之訴為有理由，依民事訴訟法第78條，判決如主
    文。
中    華    民    國    99    年    11    月    30    日
                  民事第一庭    法  官  陳翠琪
以上正本係照原本作成
如對本判決上訴，須於判決送達後20日內向本院提出上訴狀
如委任律師提起上訴者，應一併繳納上訴審裁判費
中    華    民    國    99    年    12    月    1     日
                                書記官  簡曉君

司法院資訊處製作；財團法人民間司法改革基金會備份。
